臺灣彰化地方法院刑事判決　　　　　　　 93年度易字第573號
公　訴　人　臺灣彰化地方法院檢察署檢察官
被　　　告　甲○○
選任辯護人　何志揚律師
上列被告因背信等案件，經檢察官聲請簡易判決處刑（九十三年
度偵字第一二七六、二三九二號、九十三年度偵緝字第一號），
本院改依通常程序審理判決如下：
        主  文
甲○○連續為他人處理事務，意圖為自己不法之利益，而為違背
其任務之行為，致生損害於本人之財產，處有期徒刑壹年陸月。
又違反證券商須經主管機關之許可及發給許可執照方得營業及非
證券商不得經營證券業務之規定，處有期徒刑捌月。應執行有期
徒刑貳年。
        事  實
一、甲○○前曾因背信案件，經本院於民國八十八年六月二日以
    八十七年度易字第一四四八號刑事判決，判處有期徒刑十月
    併緩刑三年，於八十八年七月五日判決確定，迄今已緩刑期
    滿。其自八十五年七月五日起，擔任設於彰化縣彰化市○○
    路二一五號五樓之一之寶裕證券投資顧問股份有限公司（下
    稱寶裕公司）總經理，實際參與營運業務，明知寶裕公司登
    記之營業項目僅限於證券投資顧問業，並未登記經營證券相
    關業務，且經營證券業須經主管機關之許可及發給許可執照
    ，方得經營，非證券商不得經營證券業務；詎甲○○未經過
    主管機關之許可及發給證券商營業執照，即自八十九年五月
    十六日起，至九十一年八月二十九日止，向陳家滿、吳龔瑞
    美及薛桂榮等不特定客戶，為鼓吹宣傳提供未上市、未上櫃
    之騰輝科技股份有限公司及第一電阻電容器股份有限公司等
    股票訊息給陳家滿、吳龔瑞美及薛桂榮等客戶，仲介陳家滿
    、吳龔瑞美及薛桂榮等客戶投資購買及交易，並代為處理交
    割事宜，其中甲○○於九十年五月下旬某日，仲介薛桂榮將
    其所持有、以每股新臺幣（下同）一百元買入之第一電阻電
    容器股份有限公司股票五千股，以每股一百十元之價格轉賣
    予陳家滿，該次甲○○即從中獲取每股十元之居間利潤差額
    ，計獲五萬元之利益。嗣經法務部調查局彰化縣調查站於九
    十二年十二月二十九日上午十一時許，持本院核發之搜索票
    ，在彰化縣彰化市○○○街七十二號九樓等處搜索，並扣得
    乙○○所持有之彰化市第十信用合作社帳卡明細表五張、甲
    ○○自白書一張等物。
二、甲○○自八十五年七月五日起擔任寶裕公司總經理之職務，
    負責財務調度及證券投資顧問等業務，為實際業務之負責人
    ，其為寶裕公司處理事務，理應善盡職責，忠誠履行職務，
    不得損害寶裕公司利益，並為寶裕公司分析師乙○○處理個
    人財務收支調度，為受委任處理事務之人，詎甲○○為獲取
    資金供己使用於進出股票證券市場買賣交易操作，竟另行基
    於意圖為自己不法利益及損害寶裕公司、乙○○本人利益之
    概括犯意，自八十五年十一月四日起，至九十一年六月間止
    ，連續將應屬於寶裕公司收入之會員費用及天馬語音拆帳等
    款項，以及屬於乙○○個人進出股票證券市場交易操作之退
    佣款項，挪用於甲○○個人進出股票證券市場買賣股票交易
    操作，嗣因股票交易操作不利而虧損，總計甲○○所挪用資
    金，經會帳簽認後共計三千一百一十九萬三千四百五十五元
    （已扣除利息四百萬元），導致寶裕公司無法繼續營運，足
    生損害於寶裕公司及乙○○。
三、案經陳家滿告發由法務部調查局彰化縣調查站移送及乙○○
    告訴臺灣彰化地方法院檢察署檢察官偵查聲請簡易判決處刑
    。
        理  由
一、訊據被告甲○○對於前揭事實編號一所示之違反證券交易法
    犯行及事實編號二所示自八十八年六月三日起至九十一年六
    月間止之背信犯行均認罪而坦承不諱，另就事實編號二所示
    自八十五年十一月四日起至八十八年六月二日止之背信行為
    亦供認確有該事實，雖與其選任辯護人均辯稱：此部分背信
    犯行與本院八十八年六月二日八十七年度易字第一四四八號
    確定判決所認定之背信犯行，具有連續犯之裁判上一罪關係
    ，為該確定判決之既判力所及云云。惟查：
（一）前揭事實編號一所示之違反證券交易法犯行及事實編號二
      所示自八十八年六月三日起至九十一年六月間止之背信犯
      行，業據被告於本院準備程序及審理時認罪而坦承不諱，
      另前開事實編號二所示自八十五年十一月四日起至八十八
      年六月二日止之背信犯行，亦據被告於本院審理時供認確
      有該事實，核與證人陳家滿、吳龔瑞美及薛桂榮於調查或
      偵查時證述之情節，以及告訴人乙○○於偵查時指訴之情
      節，悉相符合，復有寶裕公司基本資料、證人陳家滿所提
      出匯款回條、證券交易稅一般代徵稅額繳款書、收據及存
      摺明細影本、證人吳龔瑞美所提出匯款單據、證人薛桂榮
      所提出未上市未上櫃之第一電阻電容器股份有限公司股票
      及證券交易稅一般代徵稅額繳款書影本、告訴人乙○○所
      提出之被告甲○○簽立自白書影本、被告甲○○與告訴人
      乙○○對帳核算簽認文書影本、寶裕公司郵政劃撥儲金帳
      戶對帳單影本、合作金庫彰化支庫帳卡明細表影本等件附
      卷可資佐證。
（二）次按連續犯之所謂出於概括犯意，必須多次犯罪行為自始
      均在一個預定犯罪計劃以內，出於主觀上始終同一犯意之
      進行，若中途另有新犯意發生，縱所犯為同一罪名，究非
      連續其初發的意思，即不能成立連續犯（最高法院七十年
      臺上字第六二九六號判例參照）。經查本院八十七年度易
      字第一四四八號判決所認定之背信事實係被告甲○○受友
      人周麗玉委任將臺灣積體電路製造股份有限公司股票（下
      稱台積電股票）二十張即二萬股，及其印鑑章交予甲○○
      ，委託其辦理參加除權配股，詎其竟意圖為自己不法之所
      有，未經周麗玉之同意，自八十四年三月二十三日起，至
      八十六年六月三日止，先後將上開臺積電股票出售，並將
      出售所得價款挪作私用，悉數花用殆盡，未將出售所得之
      價款交予周麗玉，而為違背其任務之行為，致生損害於周
      麗玉之財產；而本件背信事實則係被告甲○○自八十五年
      七月五日起擔任寶裕公司總經理之職務，負責財務調度及
      證券投資顧問等業務，為實際業務之負責人，為寶裕公司
      處理事務，並為寶裕公司分析師乙○○處理個人財務收支
      調度，詎竟自八十五年十一月四日起，至九十一年六月間
      止，連續將應屬於寶裕公司收入之會員費用及天馬語音拆
      帳等款項，以及屬於乙○○個人進出股票證券市場交易操
      作之退佣款項，挪用供己進出股票證券市場買賣股票交易
      操作，嗣因股票交易操作不利而虧損，導致寶裕公司無法
      繼續營運，足生損害於寶裕公司及乙○○；基此，被告既
      係遲至八十五年七月五日起始擔任寶裕公司之總經理，則
      被告前於八十四年三月二十三日開始違背其任務而出售周
      麗玉所委託處理之臺積電股票時，自無可能預知其將於一
      年又三個月餘後將擔任寶裕公司之總經理，從而更無可能
      預先於八十四年三月間即預定犯罪計劃於一年餘後將對寶
      裕公司或乙○○實施背信犯行，是上開被告對於周麗玉所
      為業經判決確定之背信犯行，與本件被告對寶裕公司、乙
      ○○所為之背信犯行，顯然無法同時併存於同一個預定犯
      罪計劃以內，而係迨至被告於八十五年七月五日擔任寶裕
      公司總經理一職後，於中途另有新的背信犯意發生無訛；
      其二者既非係出於同一預定犯罪計劃，揆諸前揭最高法院
      判例意旨，自無從認定係具有概括犯意之背信連續犯，而
      應認係分別起意之二個背信犯行，依法各自論罪科刑，要
      無疑義。
（三）綜上所述，被告及其選任辯護人前開所辯關於部分背信犯
      行為前案既判力所及一節，容有誤會，要無足採，本件事
      證明確，被告上揭犯行，堪以認定，應予依法論科。
二、核被告所為，係犯刑法第三百四十二條第一項之背信罪，及
    違反證券交易法第十八條第一項、第四十四條第一項之規定
    ，而犯有證券交易法第一百七十五條之罪。聲請簡易判決處
    刑書對於背信部分雖僅就被告自八十八年六月間起至九十一
    年六月間止之連續背信犯行提起公訴，未論及被告其餘多次
    背信犯行，然檢察官就犯罪事實一部起訴者，其效力及於全
    部，本件上開其餘背信犯行與聲請簡易判決處刑書所載經論
    罪部分之背信犯罪事實，具有連續犯之裁判上一罪關係，應
    為起訴效力所及，本院自應併予審究。被告上揭對寶裕公司
    、乙○○所為多次背信犯行，時間緊接，手法相似，觸犯構
    成要件相同之罪名，顯係基於概括犯意反覆為之，應依連續
    犯之規定論以一罪，並依法加重其刑。又被告前開所犯背信
    、違反證券交易法二罪，犯意各別，行為互殊，罪名有異，
    應予分論併罰。爰審酌被告之品行、智識程度，犯罪之動機
    、目的、手段、所得利益非微、所生損害非輕及犯罪後態度
    等一切情狀，分別量處如主文所示之刑，並定其應執行之刑
    ，以示懲儆。
三、末查聲請簡易判決處刑書雖另就告訴人乙○○告訴被告甲○
    ○於九十年八月間，未經乙○○同意，擅自以乙○○身分證
    資料及冒用乙○○名義向英商渣打銀行申請信用卡及現金卡
    使用，因認被告甲○○涉有偽造文書罪嫌部分，以查無積極
    事證而認犯罪嫌疑不足，並認與前開背信罪名部分，有裁判
    上一罪之關係，而不另為不起訴處分云云。惟查本件被告經
    檢察官聲請簡易判決處刑之背信犯行，與告訴人乙○○另指
    訴被告涉犯偽造文書部分，要屬二事，客觀上並無裁判上一
    罪之關係可言，本院就該未經起訴部分，依法自不得審理，
    聲請簡易判決處刑書認有裁判上一罪關係之見解，容有未洽
    ，而告訴人及告訴代理人以此請求本院就被告涉犯偽造文書
    部分併予審理，亦有誤會，應由檢察官就前揭偽造文書部分
    另為適法之處理，併此敘明。
據上論斷，應依刑事訴訟法第二百九十九條第一項前段，證券交
易法第一百七十五條，刑法第十一條前段、第五十六條、第三百
四十二條第一項、第五十一條第五款，罰金罰鍰提高標準條例第
一條前段，判決如主文。
本案經檢察官江孟芝到庭執行職務。
中　　華　　民　　國　　94　　年　　10　　月　　31　　日
                  臺灣彰化地方法院刑事第三庭
                      審判長法官  李  進  清
                      法      官  紀  佳  良
                      法      官  王  昌  鑫
以上正本證明與原本無異。
如不服本判決，應於判決送達後10日內向本院提出上訴狀 (須附
繕本)。
告訴人或被害人對於判決如有不服具備理由請求檢察官上訴者，
其上訴期間之計算係以檢察官收受判決正本之日期為準。
中　　華　　民　　國　　94　　年　　10　　月　　31　　日
                      書  記  官  張  木  松
附錄論罪法條：
中華民國刑法第342條第1項
為他人處理事務，意圖為自己或第三人不法之利益，或損害本人
之利益，而為違背其任務之行為，致生損害於本人之財產或其他
利益者，處5 年以下有期徒刑、拘役或科或併科1 千元以下罰金
。
證券交易法第18條
經營證券投資信託事業、證券金融事業、證券投資顧問事業、證
券集中保管事業或其他證券服務事業，應經主管機關之核准。
前項事業之管理、監督事項，由行政院以命令定之。
證券交易法第22條
有價證券之募集與發行，除政府債券或經財政部核定之其他有價
證券外，非經主管機關核准或向主管機關申報生效後，不得為之
；其處理準則，由主管機關定之。
已依本法發行股票之公司，於依公司法之規定發行新股時，除依
第 43 條之 6 第 1 項及第 2 項規定辦理者外，仍應依前項之規
定辦理。
第 1 項規定於出售所持有之公司股票、公司債券或其價款繳納憑
證、表明其權利之證書或新股認購權利證書、新股權利證書，而
對非特定人公開招募者，準用之。
證券交易法第28條之2第1 項
股票已在證券交易所上市或於證券商營業處所買賣之公司，有左
列情事之一者，得經董事會三分之二以上董事之出席及出席董事
超過二分之一同意，於有價證券集中交易市場或證券商營業處所
或依第43條之1 第2 項規定買回其股份，不受公司法第167 條第
1 項規定之限制：
一  轉讓股份予員工。
二  配合附認股權公司債、附認股權特別股、可轉換公司債、可
    轉換特別股或認股權憑證之發行，作為股權轉換之用。
三  為維護公司信用及股東權益所必要而買回，並辦理銷除股份
    者。
證券交易法第43條第1 項
在證券交易所上市或證券商營業處所買賣之有價證券之給付或交
割應以現款、現貨為之。其交割期間及預繳買賣證據金數額，得
由主管機關以命令定之。
證券交易法第43條之1
任何人單獨或與他人共同取得任一公開發行公司已發行股份總額
超過百分之十之股份者，應於取得後十日內，向主管機關申報其
取得股份之目的、資金來源及主管機關所規定應行申報之事項；
申報事項如有變動時，並隨時補正之。
不經由有價證券集中交易市場或證券商營業處所，對非特定人為
公開收購公開發行公司之有價證券者，除左列情形外，應先向主
管機關申報並公告後，始得為之：
一、公開收購人預定公開收購數量，加計公開收購人與其關係人
    已取得公開發行公司有價證券總數，未超過該公開發行公司
    已發行有表決權股份總數百分之五。
二、公開收購人公開收購其持有已發行有表決權股份總數超過百
    分之五十之公司之有價證券。
三、其他符合主管機關所定事項。
任何人單獨或與他人共同預定取得公開發行公司已發行股份總額
達一定比例者，除符合一定條件外，應採公開收購方式為之。
依第2 項規定收購有價證券之範圍、條件、期間、關係人及申報
公告事項與前項之一定比例及條件，由主管機關定之。
證券交易法第43條之5
公開收購人進行公開收購後，除有左列情事之一，並經主管機關
核准者外，不得停止公開收購之進行：
一、被收購有價證券之公開發行公司，發生財務、業務狀況之重
    大變化，經公開收購人提出證明者。
二、公開收購人破產、死亡、受禁治產宣告或經裁定重整者。
三、其他經主管機關所定之事項。
公開收購人所申報及公告之內容有違反法令規定之情事者，主管
機關為保護公益之必要，得命令公開收購人變更公開收購申報事
項，並重行申報及公告。
公開收購人未於收購期間完成預定收購數量或經主管機關核准停
止公開收購之進行者，除有正當理由並經主管機關核准者外，公
開收購人於一年內不得就同一被收購公司進行公開收購。
公開收購人與其關係人於公開收購後，所持有被收購公司已發行
股份總數超過該公司已發行股份總數百分之五十者，得以書面記
明提議事項及理由，請求董事會召集股東臨時會，不受公司法第
173 條第1 項規定之限制。
證券交易法第43條之6
公開發行股票之公司，得以有代表已發行股份總數過半數股東之
出席，出席股東表決權三分之二以上之同意，對左列之人進行有
價證券之私募，不受第28條之1 、第139 條第2 項及公司法第
267 條第1 項至第3 項規定之限制：
一、銀行業、票券業、信託業、保險業、證券業或其他經主管機
    關核准之法人或機構。
二、符合主管機關所定條件之自然人、法人或基金。
三、該公司或其關係企業之董事、監察人及經理人。
前項第 2 款及第 3 款之應募人總數，不得超過三十五人。
普通公司債之私募，其發行總額，除經主管機關徵詢目的事業中
央主管機關同意者外，不得逾全部資產減去全部負債餘額之百分
之四百，不受公司法第247 條規定之限制。並得於董事會決議之
日起一年內分次辦理。
該公司應第1 項第2 款之人之合理請求，於私募完成前負有提供
與本次有價證券私募有關之公司財務、業務或其他資訊之義務。
該公司應於股款或公司債等有價證券之價款繳納完成日起十五日
內，檢附相關書件，報請主管機關備查。
依第1 項規定進行有價證券之私募者，應在股東會召集事由中列
舉並說明左列事項，不得以臨時動議提出：
一、價格訂定之依據及合理性。
二、特定人選擇之方式。其已洽定應募人者，並說明應募人與公
    司之關係。
三、辦理私募之必要理由。
依第1 項規定進行有價證券私募，並依前項各款規定於該次股東
會議案中列舉及說明分次私募相關事項者，得於該股東會決議之
日起一年內，分次辦理。
證券交易法第44條
證券商須經主管機關之許可及發給許可證照，方得營業；非證券
商不得經營證券業務。
證券商分支機構之設立，應經主管機關許可。
外國證券商在中華民國境內設立分支機構，應經主管機關許可及
發給許可證照。
證券商設置標準及管理規則，由主管機關定之。
證券交易法第60條
證券商不得收受存款、辦理放款、借貸有價證券及為借貸款項或
有價證券之代理或居間。但經主管機關核准者，得為左列之行為
：
一、有價證券買賣之融資或融券。
二、有價證券買賣融資融券之代理。
證券商辦理有價證券買賣融資融券之管理辦法，由財政部擬訂報
請行政院核定之。
證券交易法第62條
證券經紀商或證券自營商，在其營業處所受託或自行買賣有價證
券者，非經主管機關核准不得為之。
前項買賣之管理辦法，由主管機關定之。
第 156 條及第 157 條之規定，於第 1 項之買賣準用之。
證券交易法第93條
證券交易所之設立，應於登記前先經主管機關之特許或許可；其
申請程序及必要事項，由主管機關以命令定之。
證券交易法第96條
非依本法不得經營類似有價證券集中交易市場之業務；其以場所
或設備供給經營者亦同。
證券交易法第97條
證券交易所名稱，應標明證券交易所字樣；非證券交易所，不得
使用類似證券交易所之名稱。
證券交易法第98條
證券交易所以經營供給有價證券集中交易市場為其業務，非經主
管機關核准，不得經營其他業務或對其他事業投資。
證券交易法第116條
會員制證券交易所之會員董事或監事之代表人，非會員董事或其
他職員，不得為自己用任何名義自行或委託他人在證券交易所買
賣有價證券。前項人員不得對該證券交易所之會員供給資金，分
擔盈虧或發生營業上之利害關係。但會員董事或監事之代表人，
對於其所代表之會員為此項行為者，不在此限。
證券交易法第120條
會員制證券交易所之董事、監事及職員，對於所知有關有價證券
交易之秘密，不得洩露。
證券交易法第160條
證券經紀商不得於其本公司或分支機構以外之場所，接受有價證
券買賣之委託。
證券交易法第175條
違反第 18 條第 1 項、第 22 條、第 28 條之 2 第 1 項、第
43條第1 項、第43條之1 第2 項、第3 項、第43條之5 第2項 、
第3 項、第43條之6 第1 項、第44條第1 項至第3 項、第60 條
第1 項、第62條第1 項、第93條、第96條至第98條、第116 條、
第120 條或第160 條之規定者，處2 年以下有期徒刑、拘役或科
或併科新臺幣180 萬元以下罰金。
